【裁判字號】    98,台抗,774
【裁判日期】    981203
【裁判案由】    違反毒品危害防制條例等罪聲請具保停止羈押
【裁判全文】
最高法院刑事裁定              九十八年度台抗字第七七四號
抗  告  人  甲○○
                    號
上列抗告人因違反毒品危害防制條例等罪案件，不服台灣高等法
院台南分院中華民國九十八年十月二十一日駁回具保停止羈押聲
請之裁定（九十八年度聲字第八四０號），提起抗告，本院裁定
如下：
    主  文
抗告駁回。
    理  由
本件原裁定以抗告人甲○○於原審之聲請意旨略稱：抗告人因違
反毒品危害防制條例等罪，自民國九十七年十月二十一日遭羈押
，迄今已逾一年之久，然抗告人涉案程度不高，且四位證人所述
或前後矛盾，或有不合理之處，不能作為不利抗告人之唯一證據
；而原審已審理終結，請審酌有無繼續羈押之必要，准予具保停
止羈押等語。然抗告人因犯毒品危害防制條例第四條第一項、第
二項之販賣第一級、第二級毒品等罪名，原審認有刑事訴訟法第
一百零一條第一項第三款（即「所犯為死刑、無期徒刑或最輕本
刑為五年以上有期徒刑之罪者」）之情形，且有羈押之必要，於
九十八年九月十一日執行羈押。而抗告人上開犯行，業經原審法
院判決應執行有期徒刑十八年，其犯最輕本刑為五年以上有期徒
刑之罪嫌疑確屬重大，且所處之刑非輕；為確保日後審判程序之
進行及將來刑之執行，堪認非予羈押顯難進行審判及執行，而有
繼續羈押之必要，且此項羈押之必要性，非得以具保之方式代替
。經綜合卷內客觀具體事證資料，並兼顧實體真實之發現等因素
，認羈押抗告人並無違反平等或比例原則之情形。是抗告人羈押
之原因尚未消滅，且仍有羈押之必要，其聲請具保停止羈押自難
准許，予以駁回等情。經核於法並無違誤。抗告人之抗告意旨略
稱：抗告人雖經判決應執行有期徒刑十八年，但並無確切證據證
明抗告人有逃亡或滅證情事；原裁定僅以抗告人所犯係重罪並被
判處重刑即認定必須繼續羈押，未斟酌有無相當理由認為有逃亡
、滅證、偽造、變造證據或勾串共犯或證人之虞及羈押之必要性
與相當性，實有違司法院釋字第六六五號解釋意旨等語。
惟查：聲請具保停止羈押，除有法律上規定不得駁回者外，准許
與否，法院有自由裁量之權。至「刑事訴訟法第一百零一條第一
項第三款規定之羈押，係因被告所犯為死刑、無期徒刑或最輕本
刑為五年以上有期徒刑之罪者，其可預期判決之刑度既重，該被
告為規避刑罰之執行而妨礙追訴、審判程序進行之可能性增加，
國家刑罰權有難以實現之危險，該規定旨在確保訴訟程序順利進
行，使國家刑罰權得以實現，以維持重大之社會秩序及增進重大
之公共利益，其目的洵屬正當。又基於憲法保障人民身體自由之
意旨，被告犯上開條款之罪嫌疑重大者，仍應有相當理由認為其
有逃亡、湮滅、偽造、變造證據或勾串共犯或證人等之虞，法院
斟酌命該被告具保、責付或限制住居等侵害較小之手段，均不足
以確保追訴、審判或執行程序之順利進行，始符合該條款規定，
非予羈押，顯難進行追訴、審判或執行之要件，此際羈押乃為維
持刑事司法權有效行使之最後必要手段，於此範圍內，尚未逾越
憲法第二十三條規定之比例原則，符合司法院釋字第三九二號、
第六五三號、第六五四號解釋意旨，與憲法第八條保障人民身體
自由及第十六條保障人民訴訟權之意旨，尚無違背」，司法院釋
字第六六五號解釋理由書二著有明文。原裁定已敘明抗告人所犯
販賣第一級毒品、販賣第二級毒品等最輕本刑均為五年以上有期
徒刑之罪，業經原審法院判決應執行有期徒刑十八年在案，若准
予具保，將有礙於日後審判程序之進行及刑之執行，其羈押之原
因尚未消滅，且仍有羈押必要之理由，核無理由不備之違法。再
衡諸社會大眾一般之認知，被訴重罪者遭第二審法院宣告重刑後
，其逃亡之可能性顯然較高；原裁定據此認定抗告人仍有羈押之
必要，亦無與司法院釋字第六六五號解釋意旨不符之違誤。抗告
意旨所指各節，無非對於原審依職權審酌之事項，任意指摘，自
難認有理由，本件抗告應予駁回。
據上論結，應依刑事訴訟法第四百十二條，裁定如主文。
中    華    民    國  九十八  年   十二   月    三    日
                      最高法院刑事第七庭
                          審判長法官  林  永  茂
                                法官  吳  昆  仁
                                法官  蘇  振  堂
                                法官  蕭  仰  歸
                                法官  林  立  華
      本件正本證明與原本無異
                                      書  記  官
中    華    民    國  九十八  年   十二   月    七    日
                                                      Q


司法院資訊處製作；財團法人民間司法改革基金會備份。
